【裁判字號】    96,交抗,1009
【裁判日期】    970318
【裁判案由】    聲明異議
【裁判全文】
臺灣高等法院臺中分院刑事裁定        96年度交抗字第1009號
抗  告  人
即受處分人  甲○○
上列抗告人因違反道路交通管理處罰條例聲明異議案件，不服臺
灣臺中地方法院，中華民國96年10月 2日所為裁定（96年度交聲
字第1046號），提起抗告，本院裁定如下：
    主  文
抗告駁回。
    理  由
一、抗告意旨略以：
  (一)法理部分：
    1.「臺中市警察局」舉發違反道路交通管理事件通知單，於
      「舉發違反法條」一欄，漏未登載「道路交通安全規則」
      第2條第1項第1款之「裁罰主體」規定，為漏失對象之不
      明裁罰（無法令依據），屬裁罰舉發文書之「重大要件」
      缺失，應為「無效裁罰」，依法論法無庸爭議，豈可如臺
      灣臺中地方法院一語「既無礙於本件違規事實之認定，亦
      不影響裁決書之效力…」云云，輕鬆帶過。
    2.「紅色實線」違規停車之定義，既無法律或命令明確界定
      其違規裁罰實體範圍，依狹義之字面解釋，則應限縮為以
      「紅色實線」為裁罰基準，避免無限上綱，衍成苛民擾民
      之官民誤解，無端對立現象，即踩線或越出線外（指臨馬
      路部分），才屬應裁罰課責對象，以杜爭議。依法論法，
      原抗告人向臺灣臺中地方法院聲明意旨列舉「刑法」第1
      條「行為之處罰，以行為時之法律有明文規定者為限」及
      「刑法」第12條「行為非出於故意或重大過失者，不罰」
      ，對此重大依據法條，無奈臺灣臺中地方法院視若無睹或
      刻意迴避不答，僅粗略提示交通部一紙公函搪塞，明知既
      無法條明確規定，臺灣臺中地方法院自訂解釋意旨「概述
      於劃設有禁止停車線之左、右側道路範圍內均不得停車…
      云云」，既無解於抗告人之不服，同時又陷入與原處分機
      關「臺中市監理站」與原舉發機關「臺中市警察局」如出
      一轍，即無法律依據，濫權擴大解釋之弊病，徒增抗告人
      之疑惑與不滿。
  (二)事實部分：
    抗告人原臨停紅線內之機車（KA5-661號），前半個車身已
    儘可能停進騎樓之下，按當時當地路況，絕無妨礙交通之理
    ，且尤記當時目測後車輛著地點據紅色實線最近邊緣達1又
    1/2 個後車輪直徑輪距（按KA5-661號後車輪輪距直徑約為
    50公分），其後車輪最外側邊緣據紅色實線最近邊緣之距離
    幾達50公分，本就超過「道路交通標誌標線號誌設置規則」
    第169條規定「…據路面邊緣以30公分為度…」之規定，又
    何來違規？又何須裁罰？
  (三)准此，請准予撤銷原裁定，命原法院更為適法裁定。
二、原審裁定意旨則係以：
  (一)原處分機關交通部公路總局臺中區監理所臺中市監理站以：
    異議人即受處分人甲○○所有之車牌號碼KA5－661號重型機
    車於民國96年8月4日18時30分許，在臺中市○○○路、忠明
    南路口，因「在禁止臨時停車處所停車」之違規，為臺中市
    警察局第三分局勤工派出所員警掣單逕行舉發，異議人於期
    限內到案，原處分機關遂依道路交通管理處罰條例第56條第
    1項第1款及違反道路交通管理事件統一裁罰基準及處理細則
    第43條、44條、67條規定，裁處異議人罰鍰新臺幣（下同）
    600元。
  (二)受處分人甲○○聲明異議意旨略以：道路交通安全規則第11
    1條第1項第3款規定「設有禁止臨時停車標誌、標線處所，
    不得臨時停車」；道路交通標誌標線號誌設置規則第169條
    規定「禁止臨時停車線，用以指示禁止臨時停車路段，以劃
    設於道路緣石正面或頂面為原則，無緣石之道路，得標繪於
    路面上，距路面邊緣以30公分為度，本標線為紅色實線……
    」，依上開立法意旨，法條既無違規臨時停車範圍之明確規
    定，則當限縮為以「紅色實線」之標線違規裁罰認定之基準
    ，即紅線外（臨馬路方向）禁止臨時停車，反之，紅線內（
    臨建築物方向）不算違規，警察機關將無法律明文規定之禁
    止臨時停車範疇之定義，擅加擴大解釋，無限上綱為紅色實
    線，兩側皆屬違規臨停，而濫肆舉發，交通監理單位亦鄉愿
    受理發文裁罰。本件舉發之「違規事實」欠缺法條依據，同
    時於舉發違反法條欄漏未登載道路交通安全規則第2條第1項
    第1款之規定，屬無效裁罰，請求撤銷原處分云云。
  (三)原審以本件經查：
    1.受處分人甲○○所有之車牌號碼KA5－661號重型機車，於
      96年8月4日18時30分許，停放在臺中市○○○路、忠明南
      路口設有紅線之禁止臨時停車處所，經警拍照後逕行掣單
      舉發等情，為異議人所不爭執，且有臺中市警察局中市警
      交字第G七CA04558號舉發違反道路交通管理事件通知單及
      現場採證照片各一紙在卷可佐，是依該採證照片所示，顯
      見異議人確已該當將車輛停放在劃設有紅線之禁止停車標
      線處所之交通違規行為，至為明確。
    2.異議人甲○○雖以前揭情詞置辯，惟按道路交通管理處罰
      條例第3條第1款規定：「道路：指公路、街道、巷衖、廣
      場、騎樓、走廊或其他供公眾通行之地方」；交通標誌標
      線之設置管理機關於路緣繪製紅實線，其用意係在明確告
      知駕駛人該路段係屬繪有紅實線之路段，依法駕駛人即不
      得於該路段之任何處所為停車行為；又按「紅實線」之定
      義，依道路交通標誌標線號誌設置規則第149條第1項第5
      款規定：「紅實線設於路側，用以禁止臨時停車」，並未
      區分為紅實線之外側或內側，且依道路交通標誌標線號誌
      設置規則第168條規定意旨，於劃設有禁止停車線之左、
      右側道路範圍內均不得停車，此有交通部94年6月21日交
      路字第0940006793號所為之函釋可資參照。復觀之卷附採
      證照片，異議人所有之重型機車確係停放在道路邊緣，且
      該段道路路面確劃有紅色實線，揆諸前揭說明，縱令異議
      人將機車停放在該紅實線之內側，仍屬紅線停車之情形，
      而係「在禁止臨時停車處所停車」，應依道路交通管理處
      罰條例第56條第1項第1款規定予以處罰，異議人稱機車停
      放於紅實線內側（臨建築物方向）即未違規云云，顯有誤
      會。至異議人復稱原裁決書漏未載明道路交通安全規則第
      2條第1項第1款規定部分，既無礙於本件違規事實之認定
      ，亦不影響裁決書之效力，異議人前揭所辯洵非可採。
    而認異議人甲○○所有之上開重型機車，於上揭時間，停放
    在劃設有紅色禁止臨時停車實線地點之交通違規事實，堪予
    認定。從而，原處分機關依道路交通管理處罰條例第56條第
    1項第1款及違反道路交通管理事件統一裁罰基準表之規定，
    裁處異議人罰鍰600元，核無違誤，本件異議人之異議為無
    理由，應予駁回等語。
三、按駕駛人駕駛汽車，應遵守道路交通標誌、標線、號誌之指
    示；所謂汽車，係在道路上不依軌道或電力架線而以原動機
    行駛之車輛（包括機器腳踏車），道路交通安全規則第90條
    前段、第2條第1項第1款定有明文。復按禁止臨時停車線為
    紅色實線，用以指示禁止臨時停車路段，道路交通標誌標線
    號誌設置規則第169條第1項、第2項定有明文，再按禁止臨
    時停車處所不得停車，道路交通安全規則第112條第1項第1
    款亦有明文。又汽車駕駛人停車時，在禁止臨時停車處所停
    車者，處新臺幣600元以上1200元以下罰鍰，道路交通管理
    處罰條例第56條第1項第1款定有明文。末按汽車駕駛人有違
    規停車之行為而駕駛人不在場，經以科學儀器取得證據資料
    證明其行為違規，當場不能或不宜攔截製單舉發者，得逕行
    舉發，道路交通管理處罰條例第7條之2第1第7款、第2項第4
    款亦有明文。
四、經查，本件抗告人即受處分人甲○○所有之車牌號碼KA5－
    661號重型機車有於96年8月4日18時30分許，在臺中市○○
    ○路、忠明南路口，因在劃有禁止臨時停車線（紅色實線）
    處所停車之情事，為臺中市警察局第三分局勤工派出所員警
    掣單逕行舉發，而有道路交通管理處罰條例第56條第1項第1
    款規定「在禁止臨時停車處所停車」之違規事實，既經原審
    詳查認定；並認原處分機關於96年9月12日以裁監稽違字第
    裁61- G七CA04558號裁決書，依道路交通管理處罰條例第56
    條第1項第1款及違反道路交通管理事件統一裁罰基準及處理
    細則第43條、第44條、第67條規定，裁處抗告人罰鍰新臺幣
    600元，即屬適法有據。而為駁回受處分人聲明異議之裁定
    ，其認事用法皆無違誤。抗告人雖猶以前開抗告意旨所列：
    (一)「臺中市警察局」舉發違反道路交通管理事件通知單，於
    「舉發違反法條」一欄，漏未登載「道路交通安全規則」第
    2 條第1項第1款之「裁罰主體」規定，為漏失對象之不明裁
    罰（無法令依據），屬裁罰舉發文書之「重大要件」缺失，
    應為「無效裁罰」；(二)「紅色實線」違規停車之定義，既無
    法律或命令明確界定其違規裁罰實體範圍，依狹義之字面解
    釋，則應限縮為以「紅色實線」為裁罰基準，避免無限上綱
    云云指摘原裁定不當。然查：本件依卷附臺中市警察局中市
    警交字第G七CA04558號舉發違反道路交通管理事件通知單所
    載，其上已詳列本案所舉發違反道路交通管理事件之車輛種
    類、車牌號碼、車主姓名、住址等項，抗告意旨所指本件裁
    罰對象不明一情，顯與本案卷證不符，難予採憑；至抗告意
    旨所指違反「紅色實線」禁止臨時停車之定義，其範圍亦經
    原審裁定詳予論述明確，且按道路交通安全規則所禁止臨時
    停車者係指設有禁止臨時停車標誌、標線之「處所」，及道
    路交通管理處罰條例第56條第1項第1款所處罰者乃在禁止臨
    時停車「處所」停車者，既指處所，自包函其週邊不適宜臨
    時停車之空間在內，而非僅限縮於該紅色實線本體甚明，否
    則設立於道路上之禁止臨時停車標誌，其禁止臨時停車範圍
    豈非僅限該標誌所豎立之點，是抗告意旨此部分之所指，亦
    顯屬無據，誠無可採。此外抗告人復未提出其他有利之事證
    ，徒以前詞指摘原裁定不當，即非有理由，其抗告應予駁回
    。
據上論斷，應依道路交通案件處理辦法第26條，刑事訴訟法第41
2條，裁定如主文。
中    華    民    國    97    年     3    月    18    日
            交通法庭    審判長法  官  陳  紀  綱
                              法  官  姚  勳  昌
                              法  官  張  智  雄
上列正本證明與原本無異。
不得再抗告。
                              書記官  謝  雅  惠
中    華    民    國    97    年     3    月    19    日


司法院資訊處製作；財團法人民間司法改革基金會備份。
